【裁判字號】    92,交抗,1021
【裁判日期】    921223
【裁判案由】    聲明異議
【裁判全文】
臺灣高等法院臺中分院刑事裁定                  九十二年度交抗字第一○二一號
    抗  告  人  甲○○
    即受 處 分
右抗告人因聲明異議案件，不服臺灣臺中地方法院中華民國九十二年十一月二十七日
所為裁定（九十二年度交聲字第一一七六號）提起抗告，本院裁定如左：
      主  文
抗告駁回。
      理  由
一、原裁定略以：按汽車駕駛人，駕駛汽車經測試檢定有酒精濃度超過規定標準之情
    形者，處新臺幣一萬五千元以上六萬元以下罰鍰，並當場移置保管其車輛及吊扣
    駕駛執照一年；汽車駕駛人拒絕接受第一項測試之檢定者，處新臺幣六萬元罰鍰
    ，並當場移置保管其車輛及吊銷其駕駛執照；汽車駕駛人曾依第三十五條第三項
    前段之規定吊銷駕駛執照者，三年內不得考領駕駛執照，道路交通管理處罰條例
    第三十五條第一項、第三項、第六十七條第二項及違反道路交通管理事件統一裁
    罰基準表分別定有明文。本件抗告人即受處分人（下稱受處分人）甲○○於民國
    （下同）九十一年三月三十日一時五十分許，駕駛車號ＱＶ─八一二七號自用小
    客車，在臺中縣烏日鄉○○路○段與中華路口處，因經勸導駕駛人接受酒精測定
    器吐氣檢測，並告知處罰規定，仍拒絕測試之違規事實，經臺中縣警察局烏日分
    局員警當場攔檢舉發等事實，非但為受處分人於異議狀所不爭執，並有舉發之違
    反道路交通管理事件通知單一紙及裁決書一件在卷可稽。雖受處分人聲明異議時
    辯稱：因一般駕駛人普遍不認知拒酒測是違法行為，如警察有告知，必會接受酒
    測云云。惟查原舉發機關員警於該路段執行勤務時，發現受處分人全身酒氣遂要
    求其接受酒測，並有告知處罰規定，其仍拒絕酒測等情，此有該舉發違規通知單
    違規事實欄與簽章欄上明確記載：「並告知處罰規定」、「無正當理由拒簽收」
    等情在卷可按。又原審於九十二年十一月二十五日傳訊原舉發機關之執勤員警即
    證人楊榮輝時，楊榮輝到庭結證後證稱：「（法官問：本件受處分人有無接受酒
    測？）答：沒有。當時我們看到受處分人闖紅燈，經我們將他攔下之後，發現受
    處分人全身酒氣，他拒絕酒測，我們將他帶回警局，並告知時間，後來我們訊問
    他，當時並有錄音、錄影，經過十五分鐘後，再一次告知他時間，然後才開單舉
    發」等情；況受處分人於原審亦自承：「（法官問：當時有無喝酒？）答：多少
    有喝一點，因為被請客喝了一點」等語。參以證人楊榮輝係執勤員警，除有反證
    外，該員警本其加強道路交通管理、維護交通秩序、確保安全職責所為之當場舉
    發，自應受到合法、正確而真正之推定。是受處分人駕駛上開車輛於上開時、地
    ，確有經勸導駕駛人接受酒精測定器吐氣檢測，並告知處罰規定，仍拒絕測試之
    違規事實，堪以認定。原審調查後認受處分人之聲明異議並無理由，原處分機關
    （交通部公路總局台中區○○○○○道路交通管理處罰條例第三十五條第三項、
    第六十七條第二項之規定裁處「罰鍰新台幣六萬元，吊銷駕駛執照，三年內禁考
    」，於法並無不合，爰予以維持原處分機關之處罰，並駁回受處分之聲明異議，
    經核於法並無違誤。至受處分人抗告意旨雖指稱：伊於九十二年三月三十日一時
    五十分許，路經台中縣大肚鄉○○路時，經台中縣烏日分局員警攔檢，要伊接受
    酒測，伊不願接受酒測，但在取締違規時，警員需告知伊有關處罰條例規定，使
    伊能了解對道路交通處罰認知，況伊如能在受取締違規時能有所知違反拒絕酒測
    嚴重性，伊一定會接受酒測，因駕駛汽車經測試檢定酒精濃度超過規定標準時，
    處新台幣一萬五千元以上，六萬元以下罰鍰，吊扣駕駛執照一年，而未接受酒測
    ，竟是罰鍰新台幣六萬元，吊銷駕駛執照三年，對伊在未能事先受告知違法酒測
    嚴重性，而竟受受最嚴重裁處，伊實難甘服，爰提起抗告請求救濟云云。本院按
    證據就其性質而言，可分為物證與人證二種，凡文書與證物均屬物證；證人、鑑
    定人則屬人證；所謂證人者，乃陳述其所曾經見聞之事實，以作為證據之資料。
    經查本件原審以證人之身分傳訊舉發本件違規事實之員警楊榮輝到庭作證，於告
    知具結之義務及偽證之處罰，令其具結後，員警楊榮輝就其所經歷之事實（即受
    處分人受攔檢後拒絕接受酒精測試，並已告知受處分人處罰規定）而為陳述，楊
    榮輝證稱受處分人確有上開違規之事實，此外復有上開舉發違反道路交通管理事
    件通知單足按，而該舉發違反道路交通管理事件通知單上確載有「並告知處罰規
    定」等字樣，爰斟酌全案資料，而認證人楊榮輝之證詞為真實可採，受處分人確
    有上開違規之事實，因而駁回受處分人之聲明異議，原審採證認事核與證據法則
    並無違背之處。受處分人雖辯稱其若知拒絕接受酒測處罰之嚴重性，其一定會接
受酒測云云。惟上開法令於實施之前，政府已在各種媒體廣為宣導，此乃公眾周
    知之事實，受處分人殊難諉為不知，況不得因不知法令而免除其責任，是受處分
    人並無法據此阻卻其責任。受處分人徒憑己見，任意指摘原裁定不當，並無理由
    ，應予駁回。
二、據上論結，應依道路交通案件處理辦法第二十六條、刑事訴訟法第四百十二條，
    裁定如主文。
中      華      民      國     九十二    年     十二    月    二十三    日
                                   臺灣高等法院臺中分院刑事第八庭
                                         審判長法  官  羅  得  村
                                               法  官  陳  毓  秀
                                               法  官  劉  榮  服
右正本證明與原本無異。
不得再抗告。
                                               書記官  陳  俞  豪
中      華      民      國    九十二     年     十二     月   二十四    日
                                                                        Ｆ


司法院資訊處製作；財團法人民間司法改革基金會備份。
